最　高　行　政　法　院　判　決　　　　　　　　　九十一年度判字第一五三○號
　　上　訴　人　甲○○
　　被 上訴 人　屏東縣環境保護局
　　代　表　人　徐合成
右當事人間因廢棄物清理法事件，上訴人不服中華民國九十年五月十六日高雄高等行
政法院八十九年度訴字第四六七號判決，提起上訴。本院判決如左：
　　主  文
上訴駁回。
上訴審訴訟費用由上訴人負擔。
　　理  由
一、 上訴人於原審起訴主張：上訴人未經申請核發許可，於民國（下同）八十九年
     四月十六日駕駛車號ＷＩ－二九二號大卡車，運載事業廢棄物至屏東縣萬丹鄉
     興社大橋下之河床地傾倒，經民眾發現報請屏東縣警察局新鐘派出所前往查處
     ，並通知被上訴人，旋經被上訴人稽查人員赴現場勘查，現場停置上訴人所駕
     駛車號ＷＩ－二九二號卡車上留有大量廢棄物，其性質帶有濃厚之氨氣味（阿
     摩尼亞氣味）及冒出陣陣白色煙霧，即依違反廢棄物清理法第二十條規定，並
     依同法第二十七條規定，以八十九年五月八日（八九）屏環三字第六六五五號
     函裁處罰鍰新台幣（下同）六萬元。惟查上訴人於八十九年四月十六日上午係
     和鄒賢文共同受雇於楊正任在屏東縣萬丹鄉興社大橋下，林興旺所占有使用之
     河床地上施工整地，以便該河床地將來可做為耕種之用。因此，上訴人當時先
     將靠近岸邊之土壤利用挖土機掘取後，裝入上訴人所駕駛之車輛車斗上，再由
     上訴人開車載往送到另一處低地填高。惟被上訴人人員並沒有查明上訴人所說
     以上事實，而將當時留在上訴人車輛車斗上的土誤認為是上訴人載運到現場所
     傾倒，另一方面又沒有直接證據證實上訴人所駕駛之車輛係從外地開到案發現
     場，遽為處分及決定，實欠公允。且案發當天早上上訴人受雇工作時就發現該
     地土壤有些不對勁，但因受雇於他人工作，便沒有刻意向雇主問明清楚，仍然
     做原來工作。另被上訴人告發單及處分通知單亦將違反地點欄書寫為力社大橋
     下，此亦與事實不符，更推知原處分甚為草率，顯有違誤。
二、 被上訴人在原審答辯則以：本件被上訴人稽查人員係依據屏東縣警察局新鐘派
     出所告知位於力社大橋下有任意傾倒事業廢棄物情形，前往稽查，上訴人等人
     均已被暫留派出所，現場留有上訴人駕駛之車輛，車上留有大量廢棄物，其目
     視疑為集塵灰帶有濃厚氨氣味及陣陣白煙冒出，另一輛之大貨車為鄒賢文所駕
     駛，其車上廢棄物已傾倒於東港溪河畔並冒出大量水泡（上訴人等均不否認並
     當場簽名在案）及一輛挖土機在現場，本案如為上訴人所述為整地，相關人員
     應不致被新鐘派出所員警帶至派出所留置，且依常理將原河岸邊之土壤挖掘裝
     入車斗，其土壤應潮濕及含水份，惟查其車斗內及傾倒於岸邊之土壤均為乾燥
     及現場並無開挖之情形，另訴外人楊正任於經濟部水利處第七河川局召開東港
     溪興社大橋下遭掩埋事業廢棄物會議時，承認聘僱上訴人等清運事業廢棄物。
     另查力社大橋為興社大橋之舊稱，故違規地點明確。而傾倒於東港溪岸邊之廢
     棄物，經被上訴人採樣送檢，檢驗結果超出有害事業廢棄物規定標準，其污染
     行徑已嚴重影響環境，被上訴人已委託工研院化學工業研究所任技術服務（清
     除技術指導）並由永豐盛企業公司進行清除。另屏東縣政府八十九年七月二十
     日（八八）屏府環三字第一一五七一三號函依違反廢棄物清理法移送上訴人等
     人在台灣屏東地方法院檢察署偵辦在案。顯見上訴人以整地、違規地點書寫為
     力社大橋下，此明顯與事實不符等語為爭執，係卸責之詞。揆諸各法條規定及
     各項資料，違規事實明確，被上訴人之處分於法有據，應予維持。
三、 原審審酌全辯論意旨及調查證據之結果，以本件上訴人未經地方主管機關申請
     核發許可，於八十九年四月十六日在屏東縣萬丹鄉興社大橋下之河床地，被查
     獲現場停置上訴人所駕駛車號ＷＩ－二九二號卡車上留有大量廢棄物，目視為
     集塵灰之事業廢棄物，其性質帶有濃厚之氨氣味等情，已經兩造分別陳明在卷
     ，並有上訴人在其上簽名之廢棄物稽查紀錄在卷可稽，應堪認定。而上訴人提
     起本件訴訟無非以其係受雇至該處整地，並非從外地運載廢棄物到現場棄置，
     故被上訴人對其裁罰於法有違云云，資為爭執。經查：本件被上訴人稽查人員
     到達現場時，看到二部卡車，一部已傾倒完畢，另一部由原告駕駛之大卡車尚
     未傾倒完畢，於現場有發現該等卡車載運之廢棄物傾倒於東港溪內，河川內水
     質呈冒水泡反應等情，有上訴人當場簽名之廢棄物稽查記錄附卷可按，且本件
     若如上訴人主張其車上之廢棄物係因受雇整地將該河床他處之廢土載運至低處
     填高，而上訴人於原審審理中亦陳稱：其車上之廢棄物係由該處之怪手所裝上
     ，被查獲處即準備傾倒處等語，則挖掘廢土之怪手豈會在準備傾倒處，且土壤
     既係在附近河床地挖掘，則該河床地面上豈會看不出有挖掘之痕跡，況上訴人
     陳稱：挖掘之地點係靠小水溪支流等語，則依常理，將靠近溪水之土壤挖掘裝
     上卡車，其土壤應為潮濕及含有水份，惟上訴人卡車上之土壤均為乾燥，有現
     場照片附於原處分卷可稽，故上訴人主張其並非從外地運載廢棄物到現場棄置
     ，僅係受雇至該處整地云云，自無可採。又查本件上訴人所棄置之廢棄物經送
     行政院環境保護署檢測結果，其溶出液中總鋅達五十五點四毫克／公升以上，
     依據行政院環境保護署八十四年三月十八日（八四）環署廢字第一○○五八號
     公告，係屬有害事業廢棄物等情，有行政院環境保護署委託環境檢測機構廢棄
     物樣品檢測報告附原處分卷可按，而廢棄物清理法所稱之廢棄物包含一般廢棄
     物及事業廢棄物，事業廢棄物又包括有害事業廢棄物及一般事業廢棄物，此觀
     廢棄物清理法第二條第一項規定自明，故本件上訴人所棄置者係屬廢棄物清理
     法所規範之廢棄物一節，自堪認定。又上訴人平日既常從事整地後廢土之載運
     傾倒工作，足見其係有意願經營廢棄物清除、處理業務之個人，而上訴人未依
     廢棄物清理法第二十條規定申請核發許可證，業據上訴人陳明在卷，則其從事
     本件廢棄物之處理業務，有違反廢棄物清理法第二十條之規定甚明。又依廢棄
     物清理法第二十條規定，應申請核發許可證者，其範圍包括經營廢棄物之貯存
     、清除或處理業務者，故本件縱如上訴人主張其僅係先將靠近岸邊之土壤利用
     挖土機掘取後，裝入上訴人所駕駛之車輛車斗上，再由上訴人開車載往送到另
     一處低地填高，以便訴外人林興旺所占有使用之河床地將來可做為耕種之用，
     然此行為亦屬廢棄物之清除及處理，亦須取得許可證方可為之，則上訴人未取
     得許可證即為廢棄物之清除處理，自亦係違反廢棄物清理法第二十條規定。綜
     上所述，上訴人未依廢棄物清理法第二十條規定申請核發許可證，即為廢棄物
     之清除及處理，而廢棄物清理法第二十條規定係一課以人民作為義務之規定，
     且不以發生損害或危險為其要件，則上訴人違反此作為義務，依據司法院釋字
     第二七五號解釋，即得推定上訴人為有過失；故而，被上訴人以上訴人違反廢
     棄物清理法第二十條，依同法第二十七條規定，裁處新台幣六萬元罰鍰，於法
     並無違誤，訴願決定予以維持，亦無不合。上訴人提起本件訴訟，求為撤銷，
     為無理由，應予駁回。再「依本法處罰鍰案件，涉及刑事責任者，應分別處罰
     」，廢棄物清理法第三十二條定有明文，故本件上訴人雖因本件之事實經檢察
     官以違反廢棄物清理法第二十二條第二項第一款規定提起公訴，有台灣屏東地
     方法院檢察署檢察官八十九年度偵字第四二七三號起訴書一份附卷足稽，亦不
     影響本件行政違章之裁罰，併予敘明。
四、 上訴人復於上訴意旨略謂：按廢棄物清理法第二十條及同法第二十七條等規定
     ，顯見該法第二十條之規範對象為公民營廢棄物處理之機構，並非以上訴人為
     規範對象。原行政處分及原判決均認其規範對象係對任何有意願經營廢棄物之
     機構及人民云云，並援引環保署之行政釋示為據，顯屬擴大法律規範之對象範
     圍，違背母法之規定，自屬違法。按對人民處罰之規範範圍，不得任意擴張其
     內容，否則即違背罪刑法定主義原則，亦屬違反憲法保障人民權利之行為。原
     判決援用廢棄物清理法第二十條作為處罰上訴人之依據，顯有適用法律不當之
     違背法令。另原判決認定上訴人係從外地載運有害廢棄物前來系爭土地上傾倒
     云云，果如此，大卡車一到場即可傾卸而倒，馬上走人，何須怪手在場乎？且
     本件案發時間為早上且在橋下，若真係自他處違法載運有害廢棄物前來傾倒，
     應係馬上倒了就走，何有可能留待到警察前來現場而仍有一部大卡車上之廢土
     末予傾倒之理？顯見上訴人等確是留在現場整地無誤。原判決有關此部分證據
     之採用，顯然悖於一般之經驗法則。另本件所挖掘之土，雖經檢驗含有有害成
     份，但該些泥土並非自他處運來，而係現場所挖掘者，故處分之環保局機關，
     自應就現場泥土予以檢驗及分析比對，並提出分析比對之報告，俾觀察大卡車
     上之泥土與現場之泥土是否同一成份？若非同一成份，即可斷定大卡車之泥土
     為他處所運來，原判決之採證，亦有違背論理法則及經驗法則之處。又本件似
     仍有傳訊怪手操作手黃凱偉到庭訊問當時整地之狀況，及傳喚黃凱偉之老闆「
     吉仔」到庭說明當初受僱所約定之內容為何之必要性。惟原判決就相關之警訊
     筆錄及偵訊筆錄均未予論斷及參酌，亦未傳喚上述相關人士到庭訊明，亦顯有
     應調查證據而未予調查之違法情事。另據負責取締之警方表示，本案係他人告
     發檢舉而來，則警方前來現場時，上訴人等應均已在場操作，何以操作同時不
     予以照相存證，俾留存上訴人等如何傾倒廢土之事證，竟待取締後，始就案發
     後之狀況予以拍照，造成爭議，此項執法上所形成無法舉證之不利益，自不能
     歸由上訴人等承擔。另系爭挖掘之砂土，雖含有味道，但就各項狀況及上訴人
     之知識程度而論，尚不能認定上訴人知悉該砂土含有有害成份，且上訴人等若
     非為了整地，何須自找麻煩，花錢僱用怪手及卡車挖掘現場之砂土？且除非地
     勢低窪之處已經填載完成而有餘土，始有將餘土棄置溪內之動機，但本案係正
     開始整地即已遭警查獲，自不可能有所謂餘土存在。顯見上訴人亦無在整地前
     提下，即先行將挖掘之砂土棄置於東港溪內之必要及可能等語。
五、被上訴人於九十年六月十一日收受上訴理由狀繕本後，迄未提出答辯狀。
六、經查：(一)、力社大橋為興社大橋之舊稱，被上訴人所屬稽查人員接獲屏東縣新鐘
    派出所告知，於八十九年四月十六日十三時二十分至十七時十分許，當場查獲上
    訴人所駕車號ＷＩ二九二號卡車上留有有害事業廢棄物，有廢棄物稽查紀錄處分
    通知單影本，行政院環境保護署委託環境檢測機構廢棄物樣品檢測報告及溶出毒
    性事業廢棄物溶出試驗標準等為證，系爭廢棄物為有害事業廢棄物甚明。(二)、上
    訴意旨指稱廢棄物清理法第二十條之規範對象為公民營廢棄物處理之機構，並非
    以上訴人為規範對象乙節，原判決理由一已對此點何以不採詳加論述，並無擴大
    法律規範之對象範圍，自無違法情事，上訴人仍執此陳詞，指摘原判決違背法律
    ，尚不足採。(三)、原審依據稽查人員邱永盛到庭結證之證詞及卡車上留有大量廢
    棄物，目視為集塵灰之事實廢棄物，帶有濃厚之氨氣味，現場土地均是平的，只
    有怪手走過痕跡，看不出有挖過之痕跡，卡車上之土壤均為乾燥，並非潮濕，亦
    未含有水份等情，認定上訴人係在他處載運本件之廢棄物至該處棄置，並非受雇
    至該處整地，認事論理均妥適，並無違背論理法則及經驗法則情事。上訴人雖稱
    如係傾倒廢棄物，應係傾倒後立即開走，實無留待警察前來仍有一輛卡車廢土未
    傾倒之理？然查任意傾倒廢棄物如未加掩埋，依常情易被發覺，現場留有怪手，
    顯係擬用以挖土掩埋，況且警察前來，因上訴人措手不及傾倒逃走，始被當場查
    獲，尚難以此為由而否認其犯行。證人邱永盛於八十九年十二月二十六日原審訊
    問時已證稱當時怪手沒有作業，怪手車上沒有人，上訴人於上訴狀內請求傳訊怪
    手操作手黃凱偉訊問當時整地之狀況及傳訊老闆「吉仔」到庭說明受雇情形，因
    事實已明，本院認無此必要。(四)、綜上所述，原判決認上訴人在原審所稱係受雇
    至該處整地之詞不足採，因將原決定及原處分均予維持，駁回上訴人之訴，核無
    違誤，上訴論旨仍執前詞，指摘原判決違誤，求予廢棄，並無理由，應予駁回。
據上論結，本件上訴為無理由，爰依行政訴訟法第二百五十五條第一項、第九十八條
第三項前段，判決如主文。
中　　華　　民　　國　　九十一　　　年　　　八　　　　月　　二十二　　　日
                    最 高 行 政 法 院  第 二 庭
                                審 判 長 法  官　　　陳　石　獅
                                         法  官      劉  鑫  楨
                                         法  官　　　彭　鳳　至
                                         法  官　　　高　啟　燦
                                         法  官　　　黃　合　文
右  正  本  證  明  與  原  本  無  異
　　　　　　　　　　　　　　　　　　　　 法院書記官　蘇  金  全
中　　華　　民　　國　　九十一　　　年　　　八　　　　月　　二十九　　　日
